【裁判字號】    99,易,16
【裁判日期】    991203
【裁判案由】    詐欺
【裁判全文】
臺灣新竹地方法院刑事判決                99年度易字第16號
公  訴  人  臺灣新竹地方法院檢察署檢察官
被      告  許光榮
選任辯護人  龔正文律師
            林思銘律師
            劉雅萍律師
上列被告因詐欺案件，經檢察官提起公訴（98年度偵字第6921號
），本院判決如下：
    主  文
許光榮共同犯詐欺取財罪，處有期徒刑貳年。
    事  實
一、緣許光榮與呂貴、羅正燊、羅正燊之妹羅明珠、妹夫余世
    堂為朋友關係，呂貴因故離臺避居大陸地區多年，羅正燊
    與羅明珠、余世堂則在大陸地區合資經營銓盛生技有限公司
    。因臺灣與大陸地區未開放兩岸間之直接匯兌，致在大陸地
    區經商之臺商若欲以在臺資金匯兌大額人民幣至大陸地區時
    ，一般需在臺灣先將新臺幣換為美金轉匯出去，再於大陸地
    區將美金換為人民幣，而有雙重匯兌損失之虞。許光榮、呂
    貴見有機可趁，遂與姓名、年籍不詳之某臺籍成年男子（
    下稱甲男）共同基於為自己不法所有意圖之犯意聯絡，由許
    光榮找來與羅正燊、羅明珠、余世堂等人均不認識之張晉誠
    （經檢察官不起訴處分確定），由許光榮陪同張晉誠，於96
    年2月5日至臺灣銀行頭份分行用張晉誠名義以新臺幣1 萬元
    開戶取得帳號000000000000號帳戶使用，復由呂貴找上不
    知情之羅正燊，誘以在臺灣地區轉帳新臺幣至指定帳戶，即
    可在大陸地區向甲男取得人民幣之方式，委請羅正燊代呂
    貴去向甲男收取人民幣，羅正燊受託收取人民幣後乃如數匯
    款給呂貴，嗣於96年3 月初，因羅正燊、羅明珠、余世堂
    所開設之銓盛生技有限公司需要人民幣70萬元，許光榮、呂
    貴、甲男等人遂由甲男致電羅正燊佯稱再欲以前開方式匯
    兌新臺幣，羅正燊、余世堂、羅明珠討論後認為以前開透過
    甲男之方式，可取得較優匯率之人民幣，遂陷於錯誤信以為
    真，而由羅正燊、余世堂於96年3 月16日某時許與甲男碰面
    ，一方面眼見甲男確有攜帶人民幣70萬元放在保險箱內取信
    於渠等，羅正燊、余世堂乃在其他房間等候，並另一方面電
    話聯絡人在臺灣之羅明珠，由羅明珠囑託在臺友人蔡金珠於
    同日下午1 時16分許將羅明珠所有、等值於人民幣70萬元之
    新臺幣287 萬元，以1 筆新臺幣87萬元、1 筆新臺幣200 萬
    元，分2 筆以網路銀行轉帳至甲男指定之前開張晉誠臺灣銀
    行頭份分行帳戶，惟甲男藉詞款項尚未匯入所指定張晉誠帳
    戶而一再拖延交付人民幣，然同一時間旋即由在臺灣之許光
    榮陪同張晉誠，由張晉誠出面於同日下午1 時31分許將前揭
    款項連同開戶之新臺幣1 萬元合計新臺幣288 萬元提領一空
    ，並將款項轉交許光榮，嗣蔡金珠向臺灣銀行頭份分行確認
    獲悉匯入款項已遭提領，緊急轉知羅正燊、余世堂，羅正燊
    、余世堂衝進甲男與保險箱所在之房間，然甲男及原先擺放
    於保險箱內之人民幣70萬元，均已不知去向，羅正燊、余世
    堂始知受騙。
二、案經臺灣新竹地方法院檢察署檢察官自動檢舉簽分偵查起訴
    。
    理  由
一、程序部分：
    證據能力有無之判斷－按被告以外之人於審判外之言詞或書
    面陳述，除法律有規定者外，不得作為證據。又被告以外之
    人於審判外之陳述，經當事人於審判程序同意作為證據，法
    院審酌該言詞陳述或書面陳述作成時之情況，認為適當者，
    亦得為證據。當事人、代理人或辯護人於法院調查證據時，
    知有第159條第1項不得為證據之情形，而未於言詞辯論終結
    前聲明異議者，視為有前項之同意，刑事訴訟法第159條第1
    項及第159條之5分別定有明文。經查，本件證人張晉誠於警
    詢及偵訊時所為之證述，均為審判外所為之陳述，惟無顯不
    可信之情況，且經被告及辯護人同意援引作為證據且不爭執
    證據能力（見本院99年度易字第16號卷第29頁、第159 頁）
    。另臺灣銀行頭份分行客戶當日交易明細查詢、高雄市政府
    警察局前鎮分局受理各類案件紀錄表、高雄市政府警察局前
    鎮分局受理刑事案件報案三聯單、臺灣銀行頭份分行98年 4
    月23日頭份營字第09850003901 號函暨004-000000000000號
    帳戶開戶人基資及96年3 月份交易明細、張晉誠系爭帳戶存
    摺封面、內頁影本、臺灣銀行頭份分行98年12月28日頭份營
    密字第09850012161 號函暨開戶印鑑卡及相關證件影本、證
    人張晉誠所提與被告通話譯文、證人張晉誠0000000000號行
    動電話通聯紀錄、證人張晉誠入出境紀錄、證人呂貴入出
    境紀錄、戶籍資料及戶籍謄本、被告入出境紀錄等資料，分
    別係公務員職務上製作之紀錄文書、證明文書，以及從事業
    務之人於業務上或通常業務過程所須製作之紀錄文書、證明
    文書，且無證據證明係違背法定程式所取得，亦無刑事訴訟
    法第159 條之4 規定之顯有不可信之情況與不得作為證據之
    情形，亦經被告、辯護人或檢察官同意援引作為證據，自均
    應認有證據能力，合先敘明。
二、實體部分
（一）認定犯罪事實所憑之證據及認定之理由：
  １、本件係因證人羅正燊遭呂貴誘以在臺灣地區轉帳新臺幣
      至指定帳戶，即可在大陸地區向甲男取得人民幣之方式，
      先委請羅正燊代呂貴去向甲男收取人民幣後，嗣於96年
      3 月初，因證人羅正燊、羅明珠、余世堂需要人民幣70萬
      元，而甲男致電羅正燊佯稱再欲以前開方式匯兌新臺幣，
      證人羅正燊、余世堂、羅明珠討論後認為以前開透過甲男
      之方式，可取得較優匯率之人民幣，遂陷於錯誤信以為真
      ，而由證人羅正燊、余世堂於96年3 月16日某時許與甲男
      碰面，一方面眼見甲男確有攜帶人民幣70萬元放在保險箱
      內取信於渠等，證人羅正燊、余世堂乃在其他房間等候，
      並另一方面電話聯絡人在臺灣之證人羅明珠，由羅明珠囑
      託在臺友人即證人蔡金珠於同日下午1 時16分許將證人羅
      明珠所有、等值於人民幣70 萬元之新臺幣287萬元，以 1
      筆新臺幣87萬元、1筆新臺幣200萬元，分2 筆以網路銀行
      轉帳至甲男指定之張晉誠臺灣銀行頭份分行000000000000
      號帳戶，惟甲男藉詞款項尚未匯入所指定張晉誠帳戶而一
      再拖延交付人民幣，然同一時間前揭新臺幣287 萬元款項
      連同開戶之新臺幣1萬元合計新臺幣288萬元遭提領一空，
      證人羅正燊、余世堂衝進甲男與保險箱所在之房間，然甲
      男及原先擺放於保險箱內之人民幣70萬元，均已不知去向
      等情，經證人羅正燊於本院審理程序（見本院99年度易字
      第16號卷第66至70頁）、證人羅明珠於本院準備程序（見
      本院99年度易字第16號卷第29頁）、證人蔡金珠於警詢、
      本院準備程序（見98年度偵字第3881號卷第8至9頁、本院
      99年度易字第16號卷第27至28頁）證述在案，並有臺灣銀
      行頭份分行客戶當日交易明細查詢資料、高雄市政府警察
      局前鎮分局受理各類案件紀錄表、高雄市政府警察局前鎮
      分局受理刑事案件報案三聯單、存摺封面、內頁（均影本
      ）等附卷可佐（見98年度偵字第3881號卷第10頁、第13頁
      、第14頁、第22頁、第33頁）。
  ２、而甲男所指定匯入款項之證人張晉誠臺灣銀行頭份分行00
      0000000000號帳戶，係被告提供新臺幣1萬元而於96年2月
      5 日陪同證人張晉誠去臺灣銀行頭份分行開戶，且被告並
      於96年3 月16日陪同證人張晉誠去臺灣銀行頭份分行，將
      被害人所匯入之新臺幣287萬元連同原先開戶之新臺幣1萬
      元合計新臺幣288 萬元領出，款項由被告取走，證人張晉
      誠分得新臺幣7 萬元報酬等情，經證人張晉誠於警詢、偵
      訊、本院審理時結證屬實（見98年度偵字第3881偵卷第5
      至7 頁、第31至32頁、第41至42頁、本院99年度易字第16
      號卷第70至77頁）。
（二）對於被告許光榮之辯解，本院之判斷：
  １、訊據被告許光榮固不否認有與證人張晉誠接觸，惟矢口否
      認有何本件與呂貴、甲男等人共同詐欺犯行，辯稱：係
      受在大陸地區之呂貴請託，要證人張晉誠與呂貴聯繫
      ，本件所有事情都是張晉誠與呂貴自己接觸的，伊不知
      呂貴找張晉誠是要借用張晉誠帳戶，伊並未帶張晉城去
      臺灣銀行開戶，也未收取到本件款項，證人張晉誠在外面
      風評不好，不要說是幾百萬元，就算是幾萬元，伊也不敢
      經過證人張晉誠之手，伊之後聽人家說，該筆款項後來是
      張晉誠受廖榮堡之託還給「北鶴茶莊」老闆，伊有去問過
      「北鶴茶莊」老闆，並聲請傳喚「北鶴茶莊」老闆作證云
      云。
  ２、對被告辯解不採之理由：
    證人呂貴係自94年1月2日出境即未再入境臺灣，且戶籍
      已於96年2 月13日遷出國外，有呂貴之戶籍資料、入出
      境資訊連結作業等資料附卷（見98年度他字第1124號卷第
      11頁、第12頁、第17頁至42頁），而被告於93年間起有多
      次頻繁入出境紀錄，證人張晉誠則自96年3 月24日始曾出
      境，況被告於本件案發後不久即於96年3 月24日與證人張
      晉誠搭乘同班飛機出境，並於96年4月9日同班飛機入境，
      有被告及證人張晉誠之入出境資訊連結作業資料附卷（見
      本院98年度審易字第586 號卷第25頁、第29至30頁），且
      據被告供稱及證人張張晉誠證述，其二人於96年3 月24日
      係一起至大陸地區並與呂貴碰面，顯見被告於本件所參
      與程度非僅止於轉知有關呂貴要找張晉誠之事，復以被
      告於偵查中曾以行動電話與證人張晉誠聯繫，要求證人張
      晉誠應訊時照被告所指示內容，供述本件係「貴哥」要許
      光榮找證人張晉誠，反正要找「貴哥」也找不到之串證情
      形，且經證人張晉誠於偵查中證述在卷，並有通話譯文及
      通聯紀錄等在卷可稽（見第41至47頁、第49至52頁），益
      徵被告確有參與本件，始有急於以電話指示證人張晉誠串
      證之舉措。
    被告於偵查中自承本件帳戶是呂貴要借的，呂貴叫被
      告去找張晉誠借，呂貴說要還錢給張晉誠等語（見98年
      度他字第1124號卷第5 頁），而不否認知悉呂貴要使用
      張晉誠帳戶之事，至本院審理時卻又推稱僅轉知張晉誠有
      關呂貴要找張晉誠，不知呂貴借用本件帳戶云云，被
      告前後供述不一，顯均為避重就輕之詞而不可採。
    被告雖辯稱證人張晉誠在外面風評不好，不要說是幾百萬
      元，就算是幾萬元，伊也不敢經過證人張晉誠之手云云，
      然在本件98年4 月25日張晉誠第一次受通知製作警詢筆錄
      而將被告供出前，被告與證人張晉誠間即有金錢往來，另
      外被告尚透過證人張晉誠介紹而借用張晉誠友人鄒顯謹之
      帳戶供己匯入、轉帳鉅額款項等情，經證人張晉誠、鄒顯
      謹到院證述明確（見本院99年度易字第16號卷第76頁反面
      至第77頁、第130 頁以下），並有存摺封面、內頁、臺灣
      銀行新竹科學園區分行99年6 月25日竹科營密字第
      0995000 3171號函暨檢附之資料（見本院99年易字第16號
      卷第82至83頁、第88至89頁、第98至107 頁），足認被告
      所辯款項不敢讓證人張晉誠經手云云，顯不可採信，且被
      告慣常使用他人帳戶之不合常理行為更可見一般。
    又被告雖稱據其訪查，本件款項領出後，證人張晉誠係將
      款項代廖榮堡還給「北鶴茶莊」老闆云云（見本院99年度
      易字第16號卷第159頁、第166頁），然被告於98年6月24
      日接受檢察官訊問時已明確供稱：「張晉誠沒有拿200萬
      元給我，我不知他交給誰」等語（見98年度他字第1124號
      卷第5頁倒數第二答），且在本院傳喚證人廖榮堡、張晉
      誠到院作證時，均未就此重要之節有所提及，以供檢、辯
      、本院與前開2位證人確認，被告卻至本院最後一次審理
      期日時始突然憶及此節而要求傳喚所謂「北鶴茶莊」老闆
      ，顯然被告所指前情並非事實，洵屬臨訟卸責之詞，並不
      可採，亦無傳喚該位證人之必要。
（三）綜上，本件積極事證已臻明確，被告之辯解亦不足採信，
      其犯行堪以認定，應依法論科。
三、論罪科刑：
（一）核被告所為，係犯刑法第339條第1項之詐欺取財罪。被告
      與呂貴、「甲男」有犯意之聯絡及行為之分擔，應論以
      共同正犯。
（二）爰審酌被告與被害人本為舊識，竟與呂貴、甲男趁兩岸
      未開放直接匯兌之不便，及被害人遭騙後不敢在大陸地區
      報案之弱點，趁機共同向被害人詐騙，手段惡劣，詐得之
      款項達新臺幣287 萬元，犯罪損害非輕，且犯罪後否認犯
      行，復要求證人張晉誠串證，態度不佳，檢察官求處有期
      徒刑3 年，固非無據，惟審酌被告於本件參與為出面借用
      帳戶及收受領取款項之分工行為，檢察官求處有徒刑3 年
      稍嫌過重，為符罪刑相當原則等一切情狀，量處如主文所
      示之刑，以資懲儆。
四、據上論斷，應依刑事訴訟法第299條第1項前段，刑法第28條
    、第339條第1項 ，刑法施行法第1條之1第1項、第2項前段，
    判決如主文。
本案經檢察官邱宇謙到庭執行職務。
中    華    民    國    99    年    12    月    3     日
                  刑事第五庭  審判長  法  官    黃美盈
                                      法  官    李毓華
                                      法  官    蔡川富
以上正本證明與原本無異。
如不服本判決應於收受判決後10日內向本院提出上訴書狀，並應
敘述具體理由。其未敘述上訴理由者，應於上訴期間屆滿後20日
內向本院補提理由書（均須按他造當事人之人數附繕本）「切勿
逕送上級法院」。
                                      書記官    劉依緹
中    華    民    國    99    年    12    月    3     日
附錄本案論罪科刑法條：
刑法第339條第1項
意圖為自己或第三人不法之所有，以詐術使人將本人或第三人之
物交付者，處5年以下有期徒刑、拘役或科或併科1,000元以下罰
金。

司法院資訊處製作；財團法人民間司法改革基金會備份。
